臺灣臺南地方法院刑事判決
111年度金訴字第703號
公  訴  人  臺灣臺南地方檢察署檢察官
被      告  朱鎰緡


上列被告因詐欺等案件，經檢察官提起公訴（111年度偵字第167
08號），本院判決如下：
    主  文
朱鎰緡犯如附表所示之罪，各處如附表所示之刑。應執行有期徒
刑壹年拾月，並免其刑之全部之執行。
    事  實
一、朱鎰緡於民國108年間，在大韓民國（下稱韓國）加入真實
    姓名年籍不詳之成年人所組成之詐欺集團（下稱本案詐欺集
    團，關於涉犯組織犯罪條例第3條第1項後段之參與犯罪組織
    罪部分，我國無審判權)，而與本案詐欺集團成員共同基於
    意圖為自己不法之所有而三人以上詐欺取財，以及掩飾或隱
    匿詐欺犯罪所得之來源、去向之洗錢之犯意聯絡，先由本案
    詐欺集團成員以如附表「詐欺方式」欄所示方式，對如附表
    「被害人」欄所示之4人分別實施詐術，致其等均陷於錯誤
    ，因而依指示將財物放置於指定處所，朱鎰緡旋依指示，至
    各該財物放置處所，拿取如附表所示財物，再依指示將該財
    物攜至指定地點交與指定之人收受，因而繳回本案詐欺集團
    ，以此方法製造金流斷點，致無從追查前揭犯罪所得去向，
    而隱匿該等詐欺犯罪所得。嗣經韓國警方循線逮捕而查獲上
    情。
二、案經臺灣高雄地方檢察署、臺灣士林地方檢察署依序呈請臺
    灣高等檢察署檢察長令轉臺灣臺南地方檢察署檢察官偵查起
    訴。
    理  由
壹、程序部分
一、審判權部分：
　㈠刑法第5條第11款規定：「本法於凡在中華民國領域外犯下列
    各罪者，適用之：第339條之4之加重詐欺罪。」。洗錢防制
    法第16條亦規定：「前2條之罪，於中華民國人民在中華民
    國領域外犯罪者，適用之。」。如附表所示被告朱鎰緡實行
    三人以上共同犯詐欺取財、洗錢之犯行地點，雖均在中華民
    國領域外之韓國，然依上開規定，我國仍有審判權，並依我
    國刑法規定論處。
　㈡至於被告在韓國涉犯組織犯罪條例第3條第1項後段之參與犯
    罪組織罪、附表編號2所指侵入被害人李〇順之住處而涉犯刑
    法第306條第1項之侵入住宅罪部分，因上開二罪均非屬刑法
    第5條、第7條所定適用我國刑法之罪，故我國就此部分無審
    判權。
二、本判決下列所引用之各項證據，檢察官、被告均同意作為證
    據，本院審酌各該證據作成之客觀環境及條件，均無違法或
    不當取證或其他顯不可信之情形，作為證據使用皆屬適當，
    依刑事訴訟法第159條之5之規定，均有證據能力。
貳、實體部分：　
一、訊據被告對於上揭事實均坦承不諱，並有外交部轉電表、駐
    韓國代表處電報、國人在國外涉案遭遣送通報單（普通）、
    韓國天安矯導所長收容證明書、首爾東部地方檢查廳起訴書
    （2019年刑事第33407號）、首爾東部地方法院2019年2650
    號判決、首爾東部地方法院第三刑事部判決書（2019年第15
    92號）各1份可稽，事證明確，被告犯行洵堪認定。
二、論罪科刑部分：
  ㈠按加重詐欺罪係侵害個人財產法益之犯罪，其罪數計算，以
    被害人數、被害次數之多寡，決定其犯罪之罪數；次按想像
    競合犯之處斷刑，本質上係「刑之合併」，其所謂從一重處
    斷，乃將想像競合犯組成之評價上數罪，合併為科刑一罪，
    其所對應之刑罰，亦合併其評價上數罪之數法定刑，而為一
    個處斷刑。易言之，想像競合犯侵害數法益者皆成立犯罪，
    論罪時必須輕、重罪併舉論述，同時宣告所犯各罪名，包括
    各罪有無加重、減免其刑之情形，亦應說明論列，量刑時併
    衡酌輕罪部分量刑事由，評價始為充足，然後依刑法第55條
    前段規定「從一重處斷」，非謂對於其餘各罪可置而不論，
    因此，法院決定處斷刑時，雖以其中最重罪名之法定刑，做
    為裁量之準據，惟於裁量其輕重時，仍應將輕罪合併評價在
    內（最高法院108年度台上字第4405、4408號判決意旨參照
    ）。
　㈡核被告就附表之4次所為，均犯刑法第339條之4第1項第2款之
    三人以上犯詐欺取財罪及洗錢防治法第2條第2款、第14條第
    1項之洗錢罪。被告與本案詐騙集團成員間就上開犯行，有
    犯意之聯絡及行為之分擔，為共同正犯。
　㈢被告就所犯洗錢防治法第2條第2款、第14條第1項之洗錢罪，
    於偵查及審理中均為自白，依洗錢防制法第16條第2項規定
    減輕其刑；被告係各本於同一犯罪決意及計畫而分別進行附
    表所示之各次犯行，犯罪目的各自單一而各自具有局部同一
    性，均屬一行為觸犯數罪名之想像競合犯，應依刑法第55條
    前段之規定，各均從重論以三人以上共同犯詐欺取財罪。被
    告上開所為，犯意各別、行為互異，應分論併罰。
　㈣爰審酌被告擔任受指示提取詐騙款項轉交詐騙集團之任務，
    使詐欺集團坐領不法利益，並因而製造金流斷點，掩飾、隱
    匿詐欺犯罪所得之本質及去向，造成附表所示之被害人受到
    財產損害，並助長詐騙歪風、影響社會正常交易往來之互信
    基礎及增加追緝犯罪之困難，然念及被告尚知坦承犯行認錯
    ，未無端耗費司法資源，犯後態度尚非惡劣，並考量被害人
    受詐騙之金額，再斟酌被告於本件犯行中，係擔任受其他詐
    騙集團核心成員指揮取款再予轉交之角色，並非詐騙集團居
    於核心決策地位之首腦或核心人物，復兼衡被告自述係高職
    畢業、無子女、現從事科技業之工程師而無人須行扶養之智
    識程度及家庭生活經濟狀況等一切情狀，分別量處如附表所
    示之刑，並審酌被告所犯上開數罪之犯罪情節、態樣、所侵
    害之法益及罪質等各情，依刑法第51條所定限制加重及多數
    犯罪責任遞減原則，定其應執行刑。
三、免其刑之執行部分：  
  ㈠刑法第9條規定：「同一行為雖經外國確定裁判，仍得依本法
    處斷。但在外國已受刑之全部或一部執行者，得免其刑之全
    部或一部之執行。」，亦即同一行為已在外國受刑之全部或
    一部之執行者，得免其刑之全部或一部之執行，而非應免其
    全部或一部之執行，如准予免刑之執行，並應於主文內宣告
    之（最高法院71年度台上字第5445號判決意旨參照）。則免
    執行與否，由法院視犯人在外國受刑罰執行之結果，是否已
    改過遷善及有無再予執行之必要，裁量決定之（最高法院10
    6年度台上字第2365號判決意旨參照）。
  ㈡被告因附表所示之同一犯罪事實，遭韓國警方於108年8月13
    日逮捕後羈押，經韓國法院判處有期徒刑3年確定，刑期期
    滿日為111年8月12日，經服刑後，於110年11月10日遣返回
    國，有前開非供述證據可憑，則被告業就本案同一犯罪事實
    ，經外國判決確定並已受逾2年以上之刑之執行而遭懲儆，
    且如附表所示之犯行距今已逾3年，被告返國後並未更為其
    他犯罪，有臺灣高等法院被告前案紀錄表1份可參，其於偵
    查、審理中均自白犯罪認錯，容見存有悔悟，現亦有從事科
    技業之工程師之正當工作，考量刑罰之目的重在矯正，被告
    既已受韓國刑罰之執行，若再執行本案刑責，將影響其個人
    身心發展，且有礙其回歸社會正常生活，顯與刑罰之目的不
    符，是為給予自新之機會，本院認對被告所為刑之宣告，以
    全部不予執行為當，爰依刑法第9條但書規定，併為宣告免
    其刑之全部之執行。
據上論斷，應依刑事訴訟法第299條第1項前段，洗錢防治法第2
條第2款、第14條第1項、第16條第2項，刑法第11條前段、第28
條、第339條之4第1項第2款、第55條前段、第51條第5款、第9條
，刑法施行法第1條之1第1項，判決如主文。
本案經檢察官蘇烱峯到庭執行職務。
中　　華　　民　　國　　111 　年　　10　　月　　31　　日
                  刑事第十一庭審判長法　官  陳威龍
　　　　　　　　　 
　　　　　　　　　                  法  官  張婉寧
　　　　　　　　　
　　　　　　　　　                  法  官  陳嘉臨
以上正本證明與原本無異。
如不服本判決應於收受本判決後20日內向本院提出上訴書狀，並
應敘述具體理由。其未敘述上訴理由者，應於上訴期間屆滿後20
日內向本院補提理由書狀（均須按他造當事人之人數附繕本）「
切勿逕送上級法院」。 
　　　　　　　　　　　　　　　　　  書記官  黃瓊蘭
中　　華　　民　　國　　111 　年　　11　　月　　1 　　日
附錄論罪科刑法條：
洗錢防制法第14條第1項：
有第二條各款所列洗錢行為者，處7年以下有期徒刑，併科新臺
幣5百萬元以下罰金。
刑法第339條之4第1項第2款：
犯第339條詐欺罪而有下列情形之一者，處1年以上7年以下有期
徒刑，得併科1百萬元以下罰金：
二、三人以上共同犯之。　
　
附表：
編號 被害人 詐欺方式 所犯罪名及刑責 1 金〇榮  本案詐欺集團不詳成員於108年6月20日9時40分許，假冒為郵局人員與國際警察聯繫金〇榮，向金〇榮佯稱：其有一個價值180萬韓元之包裹在郵局，如果想要收到，需準備現金裝在塑膠袋放置在玄關處，會派人前往收取云云，致金〇榮陷於錯誤，因而依指示提領834萬韓元後，將之放在其住處玄關前，朱鎰緡隨後依本案詐欺集團不詳成員之指示，於同日11時48分許，將上開財物取走，交付指定之不詳成員收受。 朱鎰緡三人以上共同犯詐欺取財罪，處有期徒刑壹年貳月。 2 李〇順 本案詐欺集團不詳成員於108年8月1日9時30分許，假冒網路案件搜查隊致電李〇順，向李〇順佯稱：其個人資料已外洩，導致其郵局金融卡在日本被盜用，為了避免繼續受害，必須將銀行的錢全部領出，放在家中的微波爐保管等語，致李〇順陷於錯誤，因而依指示提領1041萬韓元，將之放在其住處微波爐内後，本案詐欺集團不詳成員再致電李〇順而佯稱：其身分證資料外洩，需要重新補辦云云，致李〇順陷於錯誤，離開住處，前往附近之照相館等處，朱鎰緡旋於同日12時許，依指示前往李〇順住處，輸入本案詐欺集團不詳成員告知之密碼，侵入李〇順住處，取走微波爐内之現金1041萬韓元，再交付指定之不詳成員收受。 朱鎰緡三人以上共同犯詐欺取財罪，處有期徒刑壹年貳月。 3 朴〇心  本案詐欺集團不詳成員於108年8月2日9時30分許，假冒首爾地方警察局之網路案件搜查隊致電朴〇心，向朴〇心佯稱：正在與檢察官合作調查銀行職員，如不配合調查，將會發布逮捕令，需將貸款帳戶内之錢領出，並放置於麻浦郵局前之花壇上，等搜查結束後，將把錢寄還云云，致朴〇心陷於錯誤，因而依指示提領5700萬韓元後，放入包包，再將之放在麻浦郵局前之花壇上，朱鎰緡隨後依本案詐欺集團不詳成員之指示，於同日12時17分許，將上開財物取走，交付指定之不詳成員收受。 朱鎰緡三人以上共同犯詐欺取財罪，處有期徒刑壹年陸月。 4 沈〇澤 本案詐欺集團不詳成員於108年8月2日11時30分許，假冒為警察局、金融監督機構職員致電沈〇澤，向沈〇澤佯稱：其個人資料外洩，導致家裡的電話費用高達50萬韓元，如想要保全其存款，必須將戶頭内的錢全部領出，裝進黑色塑膠袋中，再放置於住處前的電線桿下，接受一小時之詢問調查後，即可將錢取回云云，致沈〇澤陷於錯誤，因而依指示提領830萬韓元，裝入黑色塑膠袋後，將之放在其住處前之電線桿下，朱鎰緡隨後依本案詐欺集團不詳成員之指示，於同日13時45分許，將上開財物取走，交付指定之不詳成員收受。 朱鎰緡三人以上共同犯詐欺取財罪，處有期徒刑壹年貳月。